臺灣新竹地方法院交通事件裁定　　　 100年度交聲字第235號
移送機關　交通部公路總局新竹區監理所
異議人即
受處分人　簡紹勳
上列受處分人因違反道路交通管理處罰條例案件，對於交通部公
路總局新竹區監理所民國100 年5 月10日所為之竹監自字第裁50
-J00000000號違反道路交通管理事件裁決書，聲明異議，本院裁
定如下：
    主  文
異議駁回。
    理  由
一、原處分意旨略以：異議人即受處分人簡紹勳所有之車號0316
    -MX 號自小客車於民國100 年3 月1 日21時51分許，行經台
    16線4.7 公里處，因行車速度為時速83公里，超過最高速限
    時速70公里13公里（未滿20公里），經南投縣政府警察局交
    通隊員警黃清其填掣投警交字第J00000000 號舉發違反道路
    交通管理事件通知單（下稱舉發通知單）逕行舉發之，原處
    分機關調查後認異議人有前開違規行為，乃依道路交通管理
    處罰條例第40條規定，裁處異議人罰鍰新台幣（下同）1700
    元，並依同條例第63條第1 項記違規點數1 點。
二、聲明異議意旨略以：伊母親於100 年2 月22日過世，伊等家
    屬於3 月1 日要到南投集集出殯並進行火化儀式，當時伊係
    坐在靈柩車內，而由伊妻子彭美玲駕駛伊所有之上開車輛跟
    隨在靈柩車之後，伊妻子怕跟丟車，耽誤母親遺體火化之時
    辰，方一時疏未注意該路段之最高速限而違規超速，並非故
    意違規，懇求法院體恤伊等係為了恪盡孝道，方一時違規，
    能夠裁決不罰，爰聲明異議，請求撤銷原處分等語。
三、按受處分人，不服主管機關所為之處分，得於接到裁決書之
    翌日起20日內，向管轄地方法院聲明異議。又交通法庭認為
    聲明異議無理由者，應以裁定駁回之，道路交通管理處罰條
    例第87條第1 項、道路交通案件處理辦法第19條分別定有明
    文。次按汽車駕駛人，行車速度，超過規定之最高時速，或
    低於規定之最低時速，除有第43條第1 項第2 款情形外，處
    新台幣1200元以上2400元以下罰鍰，道路交通管理處罰條例
    第40條定有明文；又汽車違反上開規定，倘逾越應到案期限
    30日內，繳納罰鍰或到案聽候裁決者，處新台幣1700元，99
    年3 月5 日修訂之違反道路交通管理事件統一裁罰基準表亦
    有明文。
四、經查：
  (一)異議人所有之上開自用小客車，經異議人同意由其妻子彭美
    玲駕駛，而於上開時間，行經上址，有「汽車駕駛人行車速
    度，超過規定之最高時速未滿20公里」之違規情事，異議人
    並未於到案期限前向原處分機關提出可歸責之人係其妻子彭
    美玲，僅由其妻子彭美玲代理其向原處分機關陳述意見（內
    容類同上開異議意旨），因此原處分機關仍就上開違規行為
    對車主即異議人進行裁罰等情，除據異議人到庭坦承在卷外
    ，且有南投縣政府警察局投警交字第J00000000 號舉發違反
    道路交通管理事件通知單、交通部公路總局新竹區監理所10
    0 年5 月10日竹監自字第裁50-J00000000號裁決書影本1 紙
    、舉發照片2 幀附卷可稽。
  (二)異議人雖辯稱：當時惟恐錯過母親遺體火化吉時，其妻子情
    急之下才會超速行駛等語，然查：
  1.「汽車駕駛人，行車速度，不得超過規定之最高時速。」，
    為道路交通管理處罰條例第40條所明文規定，本條項之成立
    要件，僅須受處分人係駕駛汽車超過規定之最高時速，即已
    該當，除有阻卻違法或正當免罰事由以外，任何人無論在何
    種情況下皆應遵守，蓋超速駕駛不僅危及駕駛人自身之生命
    、身體安全，亦高度影響其他用路人之安全。本案異議人違
    規情事甚明，已屬違規之行為。
  2.而「因避免自己或他人生命、身體、自由、名譽或財產之緊
    急危難而出於不得已之行為，不予處罰。」，行政罰法第13
    條雖有明文，然該法定阻卻違法事由之要件，須有緊急危難
    狀態之存在，且行為人實施避難行為在客觀上必須係不得已
    者，而其主觀上必須出於救助之意思，方能構成。而所謂不
    得已之行為，必須通過比例原則之檢驗，亦即其避難行為之
    目的適當、行為之方式應屬「唯一」且「必要」，並應選擇
    造成損害最小之方式為之，始該當之。本案異議人妻子當時
    駕車尾隨靈車護送母親遺體前往南投集集火化，核其行為並
    非實施避難行為；更何況，倘為避免錯過自己至親火化吉時
    ，最好應係行前做好時間規劃，為避免突發狀況發生，更應
    提早出發，異議人之妻子駕駛車輛跟隨在靈車之後，若擔心
    靈車駕駛過快無法跟上，理應連絡異議人請前方靈車駕駛放
    慢速度才是，故異議人之妻子超速駕駛實非準時抵達火化現
    場之唯一方法，與「緊急避難」所要求之唯一性、必要性等
    要件亦不相符。
  3.末執行法律雖然不外乎人情，然法律與人情之間，尊重法律
    規定仍應在人情之先。法院係法律之適用者及執行者，更應
    遵守法律之規定。本案異議人違規事實既然如此明確，本院
    雖同情其違規原因係因事母至孝，不想錯過火化吉時，然此
    因非屬任何阻卻違規或免罰事由，故仍應處罰之。
五、綜上所述，異議人之車輛於上開時、地，確實有「行車速度
    ，超過規定之最高時速未滿20公里」之違規行為，且無其他
    阻卻違法或免責事由，異議人復未於到案期限內向原處分機
    關提出可歸責之人，則原處分機關依道路交通管理處罰條例
    第40條之規定，裁處異議人罰鍰1700元之處分，核無違誤，
    異議人之異議為無理由，自應將其異議駁回。
六、據上論斷，依道路交通事件處理辦法第18條，裁定如主文。
中    華    民    國   100    年    7     月    29    日
                  交通法庭  法  官  蔡川富
以上正本證明與原本無異。
如不服本裁定，應於裁定送達後5日內向本院提出抗告狀。
中    華    民    國   100    年    7     月    29    日
                            書記官  劉雅文